高雄高等行政法院判決　　　　　　　　　　　　　　　九十三年度訴字第五四八號
　　　　　　　　　　　　　　　.
　　原　　　告　甲○○
　　被　　　告　屏東縣政府
　　代　表　人　乙○○　代理縣.
　　訴訟代理人　丙○○
右當事人間因石油管理法事件，原告不服經濟部中華民國九十三年四月十五日經訴字
第○九三○六二一六七四○號訴願決定，提起行政訴訟。本院判決如左：
  主  文
原告之訴駁回。
訴訟費用由原告負擔。
  事  實
一、事實概要：
    緣原告未經申請核准設立加油站，擅自於屏東縣屏東市○○路○段五二一號後方
    鐵皮屋內設置儲油槽、加油用加壓馬達、加油槍及加油錶等設備，並經營加油站
    業務。民國（下同）九十二年十一月十八日十三時許，為被告所屬警察局持台灣
    屏東地方法院搜索票查獲，嗣該局以九十二年十一月二十一日屏警刑字第○九二
    ○○二五一三三號函，檢附相關證據資料移請被告處理。案經被告審理結果，認
    原告違反石油管理法第十七條第一項前段及第二項規定，乃以九十三年一月十三
    日屏府建工字第○九三○○○九二○六號函附同日屏府建工字第九二○六號處分
    書，依同法第四十條第一項第二款及第二項之規定，裁處原告罰鍰新台幣（以下
    同）一百萬元，及將扣押供銷售之石油製品與所使用之加儲油設施器具為沒入之
    處分。原告不服，提起訴願，亦遭決定駁回，遂提起本件行政訴訟。
二、兩造聲明：
  (一)原告未於言詞辯論期日到場，惟據其提出之書狀聲明求為判決：
    (1)訴願決定及原處分均撤銷。
    (2)訴訟費用由被告負擔。
  (二)被告聲明求為判決：
    如主文所示。
三、兩造之爭點：
  甲、原告未於言詞辯論期日到場，惟據其所提出之書狀及於準備程序期日到庭之陳
      述，主張如下：
    1.原告於九十二年十一月十八日下午十三時許，經警方持搜索票以「妨害公共危
      險罪」移台灣屏東地方法院檢察署起訴。案經台灣屏東地方法院簡易判決判處
      有期徒刑四月確定，並已繳清易科罰金執行完畢結案，基於一事不二罰，無庸
      再行爭訟。
    2.又原告從未有私售汽油之事，原告久住台中，因友人生病，才前往案發地點探
      看多年殘障無法謀生之朋友，竟遭警方誣指私售汽油。另所扣押之油品係油漆
      用之溶劑，未加汞鉛類之催發劑，不具內燃機專用之特定使用。且證人劉國祿
      所購買者，包括油漆調合用劑在內僅值三二○元，是原告並無妨害公共危險或
      被告所指違反石油管理法情節。
  乙、被告答辯之理由：
    1.本案所查扣之油品，經會同中國石油股份有限公司（下稱中國石油公司）高雄
      營業處人員油品取樣，送請中國石油公司煉製研究所燃料檢測實驗室化驗，於
      九十二年十二月一日以編號ＦＵ00000000化驗報告結果為汽油，其主
      要成分為石油精煉之碳氫化合物之混合物，其蒸餾出百分之十之溫度在攝氏七
      十五度以下，蒸餾出百分之九十之溫度在攝氏一百九十度以下，蒸餾出百分之
      十至百分之九十之溫度差在攝氏四十度以上，依研究法測定之辛烷值在七十以
      上者。與經濟部九十年十二月二十六日經部經（九十）能字第○九○○四六二
      七八九三號公告「石油製品認定基準」之「汽油」規範相符，屬石油管理法第
      二條第一項第四款所稱：「石油製品」。
    2.原告販賣油品危及公共危險行為已違反石油管理法第四十條第三項，由被告所
      屬警察局移送台灣屏東地方法院檢察署偵辦起訴，並經台灣屏東地方法院九十
      三年度簡字第五六號判決確認無訛；又原告未經主管機關核准經營汽油零售業
      務（無視附近住家及行人之生命身體安全），而致生公共危險，係刑法之制裁
      ，與違法販售油品行為牟取不當利益為行政上之處罰，二者性質不同，構成要
      件有別，依前行政法院即現最高行政法院四十二年判字第十六號、四十八年判
      字第八十三號及四十九年判字第四十號判例意旨，原告不得執此一罪不二罰為
      本件應免予行政罰之論據。
    3.被告所屬警察局人員於查獲當日在附近埋伏蒐證，發現有車輛進入加油，並已
      完成交易，遂持台灣屏東地方法院搜索票進行取締作業；原告於警察局筆錄中
      供述自九十二年十月三十一日開始販售油品至查獲日止，係由一位綽號大胖男
      子每日早上都會開一部小貨車，來我的地下油行幫我補充油，每公升進貨十五
      點五元，每公升販售十六元；另警方當場查扣無鉛汽油六四○公升、加油槍一
      組、加油錶一組、油槽一個及監視器鏡頭二個、終端機二個、畫面分割機一個
      等監視設備，且經方搜索現場時監視設備尚屬開機狀態。是原告已於警訊筆錄
      供認違法販售油品行為，亦經法院判決有罪，被告以違反石油管理法處以行政
      罰鍰，並無不合。
  理  由
壹、程序問題：
    原告經合法通知未於言詞辯論期日到場，核無行政訴訟法第二百十八條準用民事
    訴訟法第三百八十六條各款所列情形，爰依被告之聲請，由其一造辯論而為判決
    ，合先敘明。
貳、實體問題：
  一、按「經營汽油、柴油或供車輛使用之液化石油氣之零售業務者，應設置加油站
      、加氣站或漁船加油站。」「經營加油站、加氣站或漁船加油站業務者，應向
      直轄市、縣（市）主管機關申請核准設站；設站完成並經直轄市、縣（市）主
      管機關審查合格，報請中央主管機關核發加油站、加氣站或漁船加油站經營許
      可執照後，始得營業。」「有下列各款情事之一者，處新台幣一百萬元以上五
      百萬元以下罰鍰：．．．二違反第十七條第一項或第二項規定，經營汽、柴油
      或供車輛使用之液化石油氣零售業務。」「前項供銷售或自用之石油製品及所
      使用之加儲油（氣）設施器具，沒入之。」分別為石油管理法第十七條第一項
      前段、第二項、第四十條第一項第二款及第二項所明定。
  二、本件原告未經申請核准設立加油站，擅自於屏東縣屏東市○○路○段五二一號
      後方鐵皮屋內設置除油槽、加油用加壓馬達、加油槍及加油錶等設備，並經營
      加油站業務，於九十二年十一月十八日十三時許，為被告所屬警察局持台灣屏
      東地方法院搜索票查獲，檢附相關證據資料移請被告處理。案經被告審理結果
      ，認原告違反石油管理法第十七條第一項前段及第二項規定，依同法第四十條
      第一項第二款及第二項之規定，裁處原告罰鍰一百萬元，及將扣押供銷售之石
      油製品與所使用之加儲油設施器具為沒入之處分等情，此有台灣屏東地方法院
      搜索票、被告所屬警察局九十二年十一月十八日原告偵訊筆錄、扣押筆錄、搜
      索筆錄、扣押物品清單、被告九十三年一月十三日屏府建工字第九二○六號處
      分書附於原處分卷可稽。又查扣之油品，經送請中國石油公司煉製研究所燃料
      檢測實驗室化驗結果，其成分為具有揮發性之碳氫化合物，此與經濟部九十年
      十二月二十六日經能字第○九○○四六二七八九三號公告「石油製品認定基準
      」之規範相符，屬石油管理法第二條第一項第四款所稱之「石油製品」無訛，
      亦有該所九十二年十二月一日編號ＦＵ00000000號檢驗報告乙份附於
      訴願卷可資參考，自堪信為真實。是被告依石油管理法第四十條第一項第二款
      及第二項之規定，而對原告為裁罰及沒入之處分，洵無不合。
  三、原告起訴雖主張伊從未有私售汽油之事，僅因友人生病，故前往案發地點看朋
      友，竟遭警方誣指私售汽油云云。惟查：屏東縣政府警察局刑警隊經濟組員警
      於九十二年十一月十八日十三時許，在原告經營之系爭加油站內，當場查獲無
      鉛汽油六四○公升、加油槍一組、加油錶一組、油槽一個及監視器鏡頭二個、
      終端機二個、畫面分割機一個等監視設備，除拍照存證外，並傳訊原告及在場
      加油之劉國祿前往警局製作訊問筆錄。而原告於訊問時，業經坦承其自九十二
      年十月三十一日起，於屏東市○○路○段五二一號後方鐵皮屋，從事汽油的買
      賣，該加油站為其個人所經營，且未申請主管機關許可，而汽油則係向一名男
      子綽號「阿胖」，以每公升十五點五元購買，並以每公升十六元出售，一公升
      賺取五角，營業至今得利約三十七元左右等語，核與加油顧客劉國祿於談話筆
      錄中供陳：「當時我在鐵皮屋內加滿油正準備要開車離去。」「．．．九二無
      鉛汽油。單價每公升十六元。我加了三二○元。」「是警方今日當場查獲且與
      我一同前來警局的男子甲○○幫我加油。」「我是開車到達鐵皮屋時，會按二
      聲喇叭後，甲○○就會開門讓我進去加油。」等語，均相符合，此有屏東縣政
      府警察局刑警隊於九十二年十一月十八日製作之偵訊筆錄附於原處分卷可參。
      又原告經營汽油零售業務之處所，係原告每月以一萬元租金向屋主莊榮所承租
      ，亦為原告於警訊時所自承。此外，原告私自經營汽油零售業務，致生公共危
      險，復經台灣屏東地方法院檢察署起訴，並經台灣屏東地方法院以簡易判決處
      刑確定，亦有台灣屏東地方法院檢察署九十二年度偵字第五六六○號起訴書、
      台灣屏東地方法院九十三年度簡字第五六號簡易判決書附於原處分卷可參，益
      證原告確有私自從事油品買賣之營業行為屬實。是原告上開主張，純屬事後卸
      責之詞，不足採信。
  四、至原告另主張本案業經台灣屏東地方法院簡易判決確定，並繳清易科之罰金結
      案，基於一事不二罰原則，本案應無庸再處罰云云。惟查，行為人違反石油管
      理法第十七條第一項或第二項規定，經營汽、柴油或供車輛使用之液化石油氣
      零售業務者，石油管理法第四十條第一項第二款、第三項雖分別定有「罰鍰」
      或「罰金」之規定，然前者為行政罰，後者為刑事罰，二者規範目的不同，是
      立法機關對違反法律規定之行為，其制裁之方法究採行政罰抑刑事罰，或二者
      兼而有之，本屬立法裁量之權限，並非謂對行政法上義務之違反，某法律一旦
      採刑事罰，即不得採行政罰，此與一事不二罰原則亦無違背。是原告主張本案
      所涉刑事部分業經台灣屏東地方法院判決確定，並繳清易科之罰金完畢，應有
      一事不二罰之適用云云，並不足採。
參、綜上所述，被告以原告未經申請核准設立加油站，擅自在屏東市○○路○段五二
    一號經營加油站業務，乃認其違反石油管理法第十七條第一項前段之規定，並依
    同法第四十條第一項第二款、第二項之規定，裁處原告罰鍰一百萬元，及將供銷
    售之石油製品與所使用之加儲油設施器具為沒入之處分，認事用法，均無違誤。
    訴願決定予以維持，亦無不合。原告起訴請求撤銷訴願決定及原處分，並無理由
    ，應予駁回。
肆、據上論結，本件原告之訴為無理由，爰依行政訴訟法第二百十八條、第一百九十
    五條第一項後段、第九十八條第三項前段、民事訴訟法第三百八十五條第一項前
    段，判決如主文。
中      華      民      國    九十三    年      十      月      二十一   日
                              高雄高等行政法院第三庭
                                          審判長法官    江幸垠
                                          法      官    戴見草
                                          法      官    邱政強
右為正本係照原本作成。
如不服本判決，應於判決送達後二十日內向本院提出上訴書狀，其未表明上訴理由者
，應於提起上訴後二十日內向本院提出上訴理由書（須按對造人數附繕本）；如於本
判決宣示或公告後送達前提起上訴者，應於判決送達後二十日內補提上訴理由書（須
附繕本）。未表明上訴理由者，逕以裁定駁回。
提起上訴應預繳送達用雙掛號郵票七份（每份三十四元）。
中　　　華　　　民　　　國    九十三　　年　  　十　　　月　　二十一　　日
                                          法院書記官    藍慶道
